臺灣臺南地方法院臺南簡易庭民事判決
111年度南簡字第801號
原      告  臺灣產物保險股份有限公司台南分公司

法定代理人  蘇文志  
訴訟代理人  陳冠宏  
被      告  胡瑞峰  
上列當事人間請求侵權行為損害賠償事件，經本院於民國111年7
1月14日言詞辯論終結，判決如下：
   主    文
被告應給付原告新臺幣68,561元，及自民國111年5月2日起至清
償日止，按年息百分之5計算之利息。
原告其餘之訴駁回。
訴訟費用新臺幣1,990元，由被告負擔新臺幣756元，餘由原告負
擔。
本判決原告勝訴部分得假執行。
    事實及理由
一、本件被告經合法通知，未於言詞辯論期日到場，核無民事訴
    訟法第386條各款所列情形，爰依原告之聲請，由其一造辯
    論而為判決。
二、原告起訴主張：原告承保訴外人簡義峰所有之車牌號碼000-
    0000號自用小客車（下稱系爭小客車）車體損失險。被告於
    民國110年1月7日20時23分許，駕駛車牌號0000-00號自小客
    車，行經臺南市安南區安和路一段安順橋上，因未保持安全
    車距，自後追撞同向在前由訴外人簡義峰駕駛、正在停等之
    系爭小客車，致系爭小客車受損，被告應負全部過失責任。
    原告已依保險契約賠付系爭小客車必要修復費用新臺幣（下
    同）180,449元（含零件157,960元、烤漆14,507元、工資7,
    982元）。爰依民法第184條第1項前段、第191條之2、保險
    法第53條第1項之規定，代位請求被告負侵權行為損害賠償
    責任等語。並聲明：被告應給付原告180,449元，及自起訴
    狀繕本送達翌日起至清償日止，按年息百分之5計算之利息
    。
三、被告未於言詞辯論期日到場，亦未提出書狀作何聲明或陳述
    。
四、本院判斷之理由：
　㈠原告承保系爭小客車車體險，被告於110年1月7日駕車沿臺南
    市安南區安和路一段快車道由南向北直行上安順橋後，在橋
    上自後追撞在其前方正在停等之系爭小客車，系爭小客車因
    而向前推撞前車，造成系爭小客車之車頭及後車身受損，原
    告已給付修復系爭小客車之理賠金之事實，業據原告提出系
    爭小客車行車執照、汽車車損照片、臺南市政府警察局第三
    分局道路交通事故當事人登記聯單、南都汽車股份有限公司
    估價單暨電子發票證明聯為證（見調解卷第15-79頁），且
    經本院依職權向臺南市政府警察局第三分局調取本件道路交
    通事故現場圖、道路交通事故調查表㈠㈡、現場照片核閱無誤
    （見調解卷第97-125頁）。被告已於相當時期受合法通知，
    未於言詞辯論期日到場作有利於己之陳述，亦未提出任何書
    狀或證據以供本院審酌，本院綜合上開事證，依調查證據之
    結果，堪信原告主張為真實可採。
　㈡按因故意或過失，不法侵害他人之權利者，負損害賠償責任
    ；汽車、機車或其他非依軌道行駛之動力車輛，在使用中加
    損害於他人者，駕駛人應賠償因此所生之損害，民法第184
    條第1項前段、第191條之2前段分別定有明文。又汽車在同
    一車道行駛時，除擬超越前車外，後車與前車之間應保持隨
    時可以煞停之距離，不得任意以迫近或其他方式，迫使前車
    讓道；汽車行駛時，駕駛人應注意車前狀況及兩車並行之間
    隔，並隨時採取必要之安全措施，不得在道路上蛇行，或以
    其他危險方式駕車，道路交通安全規則第94條第1項及第3項
    亦有明定。本件事故發生在市區道路快車道上，當時天候晴
    ，夜間有照明，柏油路面乾燥無缺陷，無障礙物，視距良好
    ，行車管制號誌正常等情，有道路交通事故調查報告表㈠在
    卷可稽(見調解卷第103頁)，足見被告客觀上並無不能注意
    之情事，被告疏未注意車前狀況，亦未保持隨時可以煞停之
    距離，貿然直行，追撞同向在前之系爭小客車，系爭小客車
    因而往前推撞前車，造成系爭小客車之車頭及後車身受損，
    被告就本件車禍事故之發生應負全部過失責任，堪可認定。
    又被告前開駕車過失行為與系爭小客車毀損之結果間，應認
    具有相當因果關係，揆諸上開規定，被告應就系爭小客車之
    損害負損害賠償責任，亦可認定。
　㈢又按物被毀損時，被害人除得依民法第196條請求賠償外，並
    不排除民法第213條至第215條之適用，惟民法第196條之規
    定即係第213條之法律另有規定，請求賠償物被毀損所減少
    之價額，得以修復費用為估定之標準，但以必要者為限，如
    修理材料以新品換舊品，應予折舊（最高法院77年第9次民
    事庭會議決議參照）。經查，系爭小客車因本件交通事故受
    損，原告已支付修復費用180,449元(含零件157,960元、工
    資7,982元、塗裝14,507元)，業據原告提出南都汽車股份有
    限公司北台南廠估價單暨電子發票證明聯為證（見調解卷第
    25-45、79頁），堪信為實在。依上開估價單所列維修項目
    與系爭小客車受損照片對照觀之，核與系爭小客車受損害部
    位大致相符，原告主張其為修復系爭小客車已支出180,449
    元，應為可採。又系爭小客車於105年11月出廠，此有公路
    監理電子閘門資料附卷可考（見本院卷第19頁），距本件車
    禍發生時即110年1月7日，已使用約4年3個月，原告雖請求
    被告賠償全部修復費用，然系爭小客車毀損部分之修復，其
    材料之更換係以新品代替舊品，則計算上開材料零件之損害
    賠償數額時，自應扣除折舊部分始屬合理。而依行政院所頒
    固定資產耐用年數表及固定資產折舊率表，非運輸業用客車
    之耐用年數為5年，依平均法計算其折舊結果（即以固定資
    產成本減除殘價後之餘額，按固定資產耐用年數表規定之耐
    用年數平均分攤，計算折舊額），每年折舊率為5分之1，並
    參酌營利事業所得稅查核準則第95條第6項規定「固定資產
    提列折舊採用定率遞減法者，以1年為計算單位，其使用期
    間未滿1年者，按實際使用之月數相當於全年之比例計算之
    ，不滿1月者，以1月計」，是原告支出之零件費於扣除折舊
    後，得請求46,072元【計算式：1.殘價＝取得成本÷（耐用年
    數＋1）即157,960元÷（5＋1）≒26,327元，元以下4捨5入，下
    同；2.折舊額＝(取得成本－殘價）×1/（耐用年數）×（使用
    年數）即（157,960元－26,327元）×1/5×(4又3/12)≒111,888
    元；3.扣除折舊後價值＝（新品取得成本－折舊額）即157,96
    0元－111,888元＝46,072元】，加計無需扣除折舊之工資7,98
    2元、烤漆14,507元，合計為68,561元(計算式：46,072元＋7
    ,982元＋14,507元＝68,561元)，堪認系爭小客車回復原狀必
    要費用為68,561元。
　㈣復按被保險人因保險人應負保險責任之損失發生，而對於第
    三人有損失賠償請求權者，保險人得於給付賠償金額後，代
    位行使被保險人對於第三人之請求權；但其所請求之數額，
    以不逾賠償金額為限，保險法第53條第1項定有明文。原告
    承保之系爭小客車於本件交通事故發生後，原告固已理賠系
    爭小客車所有權人簡義峰180,449元，然系爭小客車實際所
    受損害為68,561元，原告給付之保險金雖高於68,561元，但
    其得代位向被告請求之損害賠償，不得超過被保險人簡義峰
    實際所受之損害。準此，原告得請求被告賠償系爭小客車之
    修復費用為68,561元，逾此範圍之主張，則屬無據。
　㈤末按給付無確定期限者，債務人於債權人得請求給付時，經
    其催告而未為給付，自受催告時起，負遲延責任；其經債權
    人起訴而送達訴狀，或依督促程序送達支付命令，或為其他
    相類之行為，與催告有同一之效力；遲延之債務以支付金錢
    為標的者，債權人得請求依法定利率計算之遲延利息；而應
    付利息之債務，其利率未經約定，亦無法律可據者，週年利
    率為百分之5，民法第229條第2項、第233條第1項及第203條
    分別定有明文。本件原告請求被告賠償，係屬給付未有確定
    期限之金錢債權，其請求自民事起訴狀繕本送達之翌日即11
    1年5月2日(自111年4月21日寄存送達於被告戶籍地之警察機
    關，依民事訴訟法第138條第2項規定，於111年5月1日發生
    送達效力，)起至清償日止，按年息百分之5計算之利息，亦
    屬有據，應予准許。
五、綜上所述，被告因駕駛過失行為致系爭小客車受有損害，原
    告已履行其保險賠償義務賠付完畢。從而，原告依民法第18
    4條第1項前段、第191條之2前段、第196條及保險法第53條
    第1項之規定，請求被告給付68,561元，及自111年5月2日起
    至清償日止，按年息百分之5計算之利息，為有理由，應予
    准許。　
六、末按法院為終局判決時，應依職權為訴訟費用之裁判；各當
    事人一部勝訴、一部敗訴者，其訴訟費用，由法院酌量情形
    ，命兩造以比例分擔或命一造負擔，或命兩造各自負擔其支
    出之訴訟費用，民事訴訟法第87條第1項、第79條分別定有
    明文。查，本件訴訟費用額確定為1,990元（即第一審裁判
    費），爰依職權確定本件訴訟費用額如主文第3項所示。
七、本件係依民事訴訟法第427條第2項第11款適用簡易訴訟程序
    所為被告部分敗訴之判決，依同法第389條第1項第3款之規
    定，就原告勝訴部分，應依職權宣告假執行。
八、據上論結，本件原告之訴為一部有理由、一部無理由，判決
    如主文。
中　　華　　民　　國　　111 　年　　7 　　月　　28　　日
                  臺灣臺南地方法院臺南簡易庭
                              法  官　張桂美
以上正本係照原本作成。
如不服本判決，應於送達後20日內，向本院提出上訴狀並表明上
訴理由（須附繕本）。如委任律師提起上訴者，應一併繳納上訴
審裁判費。 
中　　華　　民　　國　　111 　年　　7 　　月　　29　　日
                                  書記官  林彥丞